【裁判字號】    97,簡上,47
【裁判日期】    970530
【裁判案由】    違反著作權法
【裁判全文】
臺灣嘉義地方法院刑事判決              97年度簡上字第47號
上  訴  人
即  被  告  乙○○
上列上訴人因違反著作權法案件，不服本院嘉義簡易庭中華民國
九十六年十二月三十一日九十六年度嘉簡字第一九○六號第一審
簡易判決（聲請簡易判決處刑案號：臺灣嘉義地方法院檢察署九
十六年度偵字第二三六六號）提起上訴，本院管轄之第二審合議
庭認不宜以簡易判決處刑，改依通常程序審理後，自為第一審判
決如下：
    主  文
原判決撤銷。
乙○○意圖銷售而擅自以重製於光碟之方法侵害他人之著作財產
權，處有期徒刑捌月，減為有期徒刑肆月，如易科罰金，以新臺
幣壹仟元折算壹日。緩刑貳年。扣案之盜版光碟貳拾參片、電腦
主機壹台（含內建燒錄機壹台、電源線壹條）及空白光碟肆片均
沒收。
    事  實
一、乙○○明知如附表所示影片，係如附表所示著作財產權人享
    有著作財產權之視聽著作，依著作權法第四條第二款及世界
    貿易組織（WTO）「與貿易有關之智慧財產權協定」TRIPS之
    約定，均屬受我國著作權法保護之著作物，未經各該著作財
    產權人之同意或授權，不得重製或散布，竟基於意圖銷售而
    擅自以重製於光碟之方法侵害他人之著作財產權之犯意，未
    經上開著作財產權人之同意或授權，自民國九十五年十一月
    下旬某日起，在其位於嘉義縣大林鎮○○街一七六巷一一號
    二樓住處，利用電腦設備上網連結至不詳網站下載如附表所
    示未經授權之影片後，利用其所有電腦主機內建燒錄機等設
    備，非法重製上開影片於光碟上，再利用電腦連結網際網路
    ，進入露天拍賣網站，在該網站網頁上刊登販賣如附表所示
    盜版光碟之訊息，並提供「Ｚ000000000@yahoo.com.tw」電
    子郵件信箱及其臺灣郵政股份有限公司大林郵局00000
    000000000號帳戶，供作聯絡交易及付款之用，以
    每片新臺幣八十元（聲請簡易判決處刑書誤載為每片新臺幣
    一百至二百元）之價格販售牟利，而以此方法侵害他人著作
    財產權。嗣於九十六年三月九日下午一時三十分許，在上址
    為警搜索查獲，並扣得盜版光碟二十三片、供非法重製光碟
    所用之電腦主機一台（含內建燒錄機一台、電源線一條）及
    乙○○所有供非法重製光碟預備所用之空白光碟四片。
二、案經含鈺國際實業有限公司（下稱含鈺公司）訴由內政部警
    政署保安警察第二總隊第一大隊第三中隊報告臺灣嘉義地方
    法院檢察署檢察官偵查起訴。
    理  由
一、按被告以外之人於審判外之陳述，經當事人於審判程序同意
    作為證據，法院審酌該言詞陳述或書面陳述作成時之情況，
    認為適當者，亦得為證據。當事人、代理人或辯護人於法院
    調查證據時，知有第一百五十九條第一項不得為證據之情形
    ，而未於言詞辯論終結前聲明異議，視為有前項之同意，刑
    事訴訟法第一百五十九條之五定有明文。查本件認定事實所
    引用之陳述證據，經本院於審理時提示被告乙○○表示無意
    見，迄於言詞辯論終結前亦未聲明異議，可認為同意作為證
    據，本院審酌該陳述證據之取得過程並無瑕疵，與本案待證
    事實間復具有相當之關聯性，以之為本案證據尚無不當，自
    得採為證據。
二、上開事實，業據被告乙○○於警詢、偵查及本院坦承不諱，
    核與告訴人含鈺公司代理人甲○○於警詢中指述相符，並有
    臺北市政府營利事業登記證、獨家授權合約、查獲現場照片
    、露天拍賣網站網頁拍賣資料及臺灣郵政股份有限公司大林
    郵局00000000000000號帳戶郵政存簿儲金簿
    附卷可稽，復有盜版光碟二十三片、電腦主機內建燒錄機一
    台及空白光碟四片扣案可資佐證，又我國自九十一年一月一
    日加入世界貿易組織（WTO）後，依該組織「與貿易有關之
    智慧財產權協定（TRIPS）」之規定，各會員體必須保護其
    他所有會員體國民著作，而日本國亦為世界貿易組織之會員
    國，依著作權法第四條第二款之規定，亦應受我國著作權法
    之保護，足認被告上開自白與事實相符，堪予採信。本案事
    證明確，被告犯行堪以認定，應依法論科。
三、核被告乙○○所為，係犯著作權法第九十一條第三項、第二
    項意圖銷售而擅自以重製於光碟之方法侵害他人之著作財產
    權罪。被告明知係侵害著作權之光碟重製物而散布之低度行
    為，為意圖銷售而擅自以重製於光碟之方法侵害他人著作財
    產權之高度行為所吸收，不另論罪。按刑事法若干犯罪行為
    態樣，本質上原具有反覆、延續實行之特徵，立法時既予特
    別歸類，定為犯罪構成要件之行為要素，則行為人基於概括
    之犯意，在密切接近之一定時、地持續實行之複次行為，倘
    依社會通念，於客觀上認為符合一個反覆、延續性之行為觀
    念者，於刑法評價上，即應僅成立一罪。學理上所稱「集合
    犯」之職業性、營業性或收集性等具有重複特質之犯罪均屬
    之，例如經營、從事業務、收集、販賣、製造、散布等行為
    概念者是（最高法院九十五年度臺上字第一○七九號判決參
    照）。故被告自九十五年十一月下旬某日起至九十六年三月
    九日遭查獲日止之意圖銷售而擅自以重製於光碟之方法侵害
    他人之著作財產權之犯行，應僅成立「集合犯」實質一罪。
    被告以一行為同時侵害數著作財產權法益，為同種想像競合
    犯，從一重以意圖銷售而擅自以重製於光碟之方法侵害他人
    之著作財產權罪論處。
四、原審認被告所犯罪證明確，予以論罪科刑，固非無見。惟按
    第一審法院依被告在偵查中之自白或其他現存之證據，已足
    認定其犯罪者，得因檢察官之聲請，不經通常審判程序，逕
    以簡易判決處刑。但有必要時，應於處刑前訊問被告；前項
    案件檢察官依通常程序起訴，經被告自白犯罪，法院認為宜
    以簡易判決處刑者，得不經通常審判程序，逕以簡易判決處
    刑；依前二項規定所科之刑以宣告緩刑、得易科罰金之有期
    徒刑及拘役或罰金為限，刑事訴訟法第四百四十九條定有明
    文。是本案原審宣告被告有期徒刑八月之刑度，依法本不得
    易科罰金，原即不宜適用簡易審判程序，原審雖於適用中華
    民國九十六年罪犯減刑條例之規定後，已將上開宣告刑減為
    得易科罰金之刑度，然此「減得之刑」究與原判之宣告刑有
    所差異，若擴張解釋將所有於減刑後得宣告緩刑或得易科罰
    金之有期徒刑均得適用簡易審判程序，因簡易程序與通常訴
    訟程序對調查證據之相關規定並不相同（不適用證人交互詰
    問、傳聞法則等規定），亦無須踐行辯論程序，擴張適用之
    結果恐將損及被告之訴訟防禦權，亦混淆通常訴訟程序與簡
    易審判程序之審理位階，故於此自不宜超逾上開法條之規定
    意旨而逕行適用簡易審判程序，原審逕行適用簡易審判程序
    ，於法自有未合。又關於刑之量定，係實體法上賦予法院得
    為自由裁量之事項，倘法院未有逾越法律所規定之範圍，或
    濫用其權限，即不得任意指摘為違法。本件原審已審酌被告
    犯罪動機、目的、手段、經營期間規模、所生危害及犯後態
    度等情節，而於法定刑度內據以量刑，並未逾越客觀上之適
    當性、相當性與必要性之比例原則，難認係違法失當。被告
    上訴請求從輕量刑，核無理由，應予駁回。惟原判決既有可
    議，自應由本院予以撤銷改判。爰審酌被告係二專肄業之智
    識程度，為獲取利益，而重製並販售盜版光碟牟利，顯然欠
    缺保護智慧財產權之觀念，危害我國國際形象非淺，及其重
    製販賣數量、時間、獲利非鉅及犯後坦承犯行等一切情狀，
    量處如主文第二項所示之刑。再按犯罪在中華民國九十六年
    四月二十四日以前者，除本條例另有規定外，依下列規定減
    刑：一、死刑減為無期徒刑。二、無期徒刑減為有期徒刑二
    十年。三、有期徒刑、拘役或罰金，減其刑期或金額二分之
    一，中華民國九十六年罪犯減刑條例第二條第一項定有明文
    。查被告本案犯罪時間在中華民國九十六年四月二十四日以
    前，復無不得減刑之例外情形，自合於上開條例第二條第一
    項第三款之規定，應減其宣告刑二分之一，並諭知易科罰金
    之折算標準。
五、查被告前未曾受有期徒刑以上刑之宣告，有臺灣高等法院被
    告前案紀錄表在卷可參，因一時失慮，觸犯本案犯行，事後
    已坦承犯行，深表悔悟，並已與告訴人含鈺公司成立和解，
    賠償損害十萬元，獲得告訴人諒解，有和解書附卷可稽，而
    告訴人復表示宥恕被告，綜合上情，本院認被告經此起訴審
    判，當知所警惕，信無再犯之虞，原判決所宣告之刑，以暫
    不執行為適當，併諭知緩刑二年，以勵自新。
六、扣案盜版光碟二十三片及電腦主機一台（含內建燒錄機一台
    、電源線一條），均為犯著作權法第九十一條第三項、第二
    項之罪所用之物，不問屬於被告與否，均依著作權法第九十
    八條之規定宣告沒收之。另扣案之空白光碟四片，為被告所
    有供非法重製光碟預備所用之物，業據被告供明在卷，併依
    刑法第三十八條第一項第二款規定諭知沒收。
七、末按，檢察官聲請以簡易判決處刑之案件，經法院認為有第
    四百五十一條之一第四項但書之情形者，應適用通常訴訟程
    序審判之，刑事訴訟法第四百五十二條定有明文；而同法第
    四百五十五條之一第三項規定，對於簡易判決之上訴，準用
    同法第三編第一章及第二章除第三百六十一條外之規定。是
    管轄第二審之地方法院合議庭受理簡易判決上訴案件，應依
    通常程序審理，其認案件有刑事訴訟法第四百五十二條所定
    第一審應適用通常程序審判而不得適用簡易程序審判之情形
    者，應撤銷原簡易判決，逕依通常程序為第一審判決。查本
    件經本院審理後，認不宜以簡易判決處刑，而有刑事訴訟法
    第四百五十一條之一第四項但書第一款之情形，故依前揭規
    定，應由本院合議庭逕依通常程序審理後，自為第一審判決
    ，檢察官或被告如不服本判決，仍得於法定上訴期間內，向
    管轄之第二審法院提起上訴，附此敘明。
據上論斷，應依刑事訴訟法第四百五十五條之一第一項、第三項
、第四百五十二條、第三百六十九條第一項前段、第三百六十四
條、第二百九十九條第一項前段，著作權法第九十一條第三項、
第二項、第九十八條，刑法第十一條、第五十五條、第四十一條
第一項前段、第七十四條第一項第一款、第三十八條第一項第二
款，中華民國九十六年罪犯減刑條例第二條第一項第三款、第七
條、第九條，判決如主文。
本案經檢察官陳志川到庭執行職務。
中    華    民    國  九十七  年    五    月   三十   日
                  刑事第三庭    審判長法  官  陳仁智
                                      法  官  劉瓊雯
                                      法  官  鄭雅文
以上正本證明與原本無異。
如不服本判決，應於判決送達後十日內向本院提出上訴狀，上訴
書狀依法應敘述具體理由，如未敘述具體理由者，應於上訴期間
屆滿後二十日內補提理由書於本院（均應附繕本）。告訴人或被
害人如對於本判決不服者，應具備理由請求檢察官上訴，其上訴
期間之計算係以檢察官收受判決正本之日期為準。
中    華    民    國  九十七  年    五    月   三十   日
                                      書記官  鄭翔元
附錄論罪科刑法條：
著作權法第九十一條
擅自以重製之方法侵害他人之著作財產權者，處三年以下有期徒
刑、拘役，或科或併科新臺幣七十五萬元以下罰金。
意圖銷售或出租而擅自以重製之方法侵害他人之著作財產權者，
處六月以上五年以下有期徒刑，得併科新臺幣二十萬元以上二百
萬元以下罰金。
以重製於光碟之方法犯前項之罪者，處六月以上五年以下有期徒
刑，得併科新臺幣五十萬元以上五百萬元以下罰金。
著作僅供個人參考或合理使用者，不構成著作權侵害。
附表：
┌───┬────────┬───────────┬──┐
│編  號│片            名│著 作 財 產 權 人     │數量│
├───┼────────┼───────────┼──┤
│一    │地獄少女        │含鈺國際實業有限公司  │二片│
├───┼────────┼───────────┼──┤
│二    │交響詩篇        │不詳                  │一片│
├───┼────────┼───────────┼──┤
│三    │Samurai champloo│同上                  │一片│
├───┼────────┼───────────┼──┤
│四    │攻殼機動隊1、2劇│同上                  │一片│
│      │場版            │                      │    │
├───┼────────┼───────────┼──┤
│五    │RirikananohaAS  │同上                  │一片│
├───┼────────┼───────────┼──┤
│六    │bloodt          │同上                  │一片│
├───┼────────┼───────────┼──┤
│七    │神無月的巫女    │同上                  │一片│
├───┼────────┼───────────┼──┤
│八    │朝霧的巫女      │同上                  │一片│
├───┼────────┼───────────┼──┤
│九    │奇諾之旅        │同上                  │一片│
├───┼────────┼───────────┼──┤
│十    │灰羽連盟        │同上                  │一片│
├───┼────────┼───────────┼──┤
│十一  │這醜又美的世界  │同上                  │一片│
├───┼────────┼───────────┼──┤
│十二  │air             │同上                  │一片│
├───┼────────┼───────────┼──┤
│十三  │巖窟王          │同上                  │一片│
├───┼────────┼───────────┼──┤
│十四  │schoolr         │同上                  │一片│
├───┼────────┼───────────┼──┤
│十五  │Samurai7        │同上                  │一片│
├───┼────────┼───────────┼──┤
│十六  │paniponi        │同上                  │一片│
├───┼────────┼───────────┼──┤
│十七  │舞-hime         │同上                  │一片│
├───┼────────┼───────────┼──┤
│十八  │舞-zhime        │同上                  │一片│
├───┼────────┼───────────┼──┤
│十九  │圓盤皇女1、2、3 │同上                  │一片│
├───┼────────┼───────────┼──┤
│二十  │闇與帽子的旅人  │同上                  │一片│
├───┼────────┼───────────┼──┤
│二十一│爆裂天使        │同上                  │一片│
│      │                │                      │    │
├───┼────────┼───────────┼──┤
│二十二│flcl            │同上                  │一片│
│      │                │                      │    │
├───┴────────┴───────────┴──┤
│                                        總計：二十三片│
└───────────────────────────┘


司法院資訊處製作；財團法人民間司法改革基金會備份。
